【裁判字號】    99,上易,2145
【裁判日期】    991118
【裁判案由】    妨害名譽
【裁判全文】
臺灣高等法院刑事判決                99年度上易字第2145號
上  訴  人
即  被  告  武岡平
上列上訴人因妨害名譽案件，不服臺灣臺北地方法院99年度易字
第1672號，中華民國99年7月30日第一審判決（起訴案號：臺灣
臺北地方法院檢察署99年度偵字第8620號），提起上訴，本院判
決如下：
    主  文
上訴駁回。
    事  實
一、武岡平為臺北市○○區○○路232 號「鑽石大樓」之管理員
    兼總幹事，楊凰仙則係該大樓之住戶。民國99年1月17日上
    午11時許，因楊凰仙發現大樓突然無水可用，遂前往管理室
    詢問武岡平為何停水訊息未於公告欄公告，詎武岡平一時氣
    憤，竟基於公然侮辱之犯意，在上開台北市○○區○○路
    232號「鑽石大樓」管理室前及騎樓等之不特定人得以共見
    共聞之情況下，公然以「膨風蟾蜍」（臺語）、「雞巴」及
    「不要臉、丟臉」等語辱罵楊凰仙，足以貶損楊鳳仙之人格
    。
二、案經楊鳳仙訴由臺灣臺北地方法院檢察署檢察官偵查起訴。
    理  由
一、證據能力部分：
    證人即告訴人楊凰仙、證人吳寶玉於本院之證述，並非被告
    以外之人於審判外之陳述，業經具結，自有證據能力。
二、訊據上訴人即被告武岡平矢口否認有何公然侮辱之犯行，辯
    稱：因之前伊向告訴人催收管理費，告訴人他們拒繳，反而
    說伊薪資收入是他們辛苦工作的一部分，伊才用「膨風蟾蜍
    」來形容他，並不是侮辱他。伊不是惡意罵人，只是告訴人
    是性工作者，伊要他們不要在那邊喧嘩，伊並沒有罵人云云
    。惟查，上揭犯罪事實，業據證人即告訴人楊鳳仙於本院到
    庭證稱：伊是因為當時停水的關係下來詢問當時擔任管理員
    的被告，伊問他停水為何不貼公告，伊質問他當管理員不盡
    責，被告就開始罵「膨風蟾蜍」（臺語）、「雞巴」及「不
    要臉、丟臉」，在管理室前面走廊開始罵，一直罵到大馬路
    ，當時非常多人進出等語（見本院卷第30頁）；證人吳寶玉
    於本院證稱：（99年1月17日上午11點許）被告罵楊鳳仙「
    雞巴」、「不要臉、丟臉」，在鑽石大樓管理室門口，從裡
    面罵出來騎樓等語（見本院卷第31頁）大致相符，應認告訴
    人指訴可採。又依社會一般理性正常人觀感，聽聞上開話語
    顯有輕侮對方人格之意，致使人難堪，自足以貶損對方名譽
    及社會評價，是被告空言否認公然侮辱犯行，自無可採。從
    而，本案事證明確，被告公然侮辱犯行，洵堪認定。
三、核被告所為，係犯刑法第309 條第1 項之公然侮辱罪。
四、原審適用上開規定，並審酌被告身為大樓管理員，僅因細故
    而在多數人得共聞共見之場合，出言辱罵住戶即告訴人，足
    以貶損告訴人於社會上之人格及地位，其行為實屬可議，且
    犯後否認犯行，迄未能賠償告訴人損害或達成和解，態度非
    佳，並參酌本件犯罪之動機、行為時所受刺激、手段及被告
    智識程度、生活狀況、素行及與告訴人間關係等一切情狀，
    量處被告拘役20日，並諭知易科罰金之折算標準。認事用法
    ，核無違誤，量刑在法定刑度範圍內為量度，尚屬妥適。被
    告上訴否認犯罪，認無理由，應予駁回。
據上論斷，應依刑事訴訟法第368條，判決如主文。
本案經檢察官黃和村到庭執行職務。
中    華    民    國    99    年    11    月    18    日
                  刑事第六庭審判長法  官 邱同印
                                  法  官 何信慶
                                  法  官 吳淑惠
以上正本證明與原本無異。
不得上訴。
                                  書記官 陳雅加
中    華    民    國    99    年    11    月    24    日
附錄：本案論罪科刑法條全文
刑法第309 條第1 項（公然侮辱罪）
公然侮辱人者，處拘役或300 元以下罰金。

司法院資訊處製作；財團法人民間司法改革基金會備份。
